【裁判字號】    96,訴,336
【裁判日期】    971126
【裁判案由】    損害賠償
【裁判全文】
臺灣屏東地方法院民事判決  96年度訴字第336號
    原      告  甲○○
    被      告  乙○○
上列當事人間因損害賠償事件（95年度附民字第170 號），經本
院刑事庭裁定移送前來，本院於民國97年11月24日言詞辯論終結
，判決如下：
    主      文
原告之訴及假執行之聲請均駁回。
訴訟費用由原告負擔。
    事實及理由
一、按訴狀送達後，原告不得將原訴變更或追加他訴，但請求之
    基礎事實同一者，不在此限，民事訴訟法第255 條第1 項第
    2 款定有明文。查原告起訴後，於民國96年8 月2 日本院言
    詞辯論時追加聲明：願供擔保請准宣告假執行（見第22頁）
    。核其請求之基礎事實，均係兩造間之侵權行為糾紛，爭點
    有其共同性，且訴訟及證據資料有同一性，基礎事實應屬同
    一，依前揭規定，應予准許。又原告起訴時本係請求被告賠
    償其新臺幣（下同）1,311,300 元本、息，嗣於上開期日變
    更為請求賠償122 萬元本、息（見第22頁）。經核並未變更
    訴訟標的，而僅係減縮應受判決事項之聲明，合於民事訴訟
    法第255 條第1 項第3 款之規定，亦應准許。
二、原告起訴主張：被告與原告為朋友關係，94年2 月17日，原
    告在屏東縣屏東市○○路309 號住處，將原告91年4 月1 日
    在陽信商業銀行（下稱陽信銀行）開立之存款帳戶（帳號：
    0000-0000000號）存摺及印章交予被告保管；原告另於94年
    3 月3 日委託被告領取上開帳戶之提款卡後，將該提款卡交
    由被告保管，雙方約定非經原告同意不得提領上開帳戶內之
    存款。詎被告竟意圖為自己不法之所有，未經原告同意，連
    續於94年2 月17日、94年2 月21日、94年2 月23日、94年3
    月3 日、94年3 月11日、94年3 月14日、94年3 月16日、94
    年3 月22日、94年3 月24日、94年4 月1 日及94年4 月20日
    ，分別在銀行櫃臺及提款機盜領原告所有之存款，金額合計
    122 萬元。爰依民法第184 條第1 項前段侵權行為之規定提
    起本件訴訟等語。並聲明：(一)被告應給付原告122 萬元，及
    自起訴狀繕本送達翌日起至清償日止，按週年利率5%計算之
    利息。(二)願供擔保請准宣告假執行。
三、被告則以：當時我跟原告同居，我每次領錢都有事先跟原告
    講，原告都有同意，還說妳就去領就好了，跟我講做什麼等
    語置辯。並聲明：原告之訴駁回。
四、按刑事訴訟判決所認定之事實，固非當然有拘束民事訴訟判
    決之效力，但民事法院調查刑事訴訟原有之證據，而斟酌其
    結果以判斷事實之真偽，並於判決內記明其得心證之理由，
    即非法所不許（最高法院49年臺上字第929 號及69年臺上字
    第2674號判例意旨參照）。本院既已於97年11月24日言詞辯
    論時提示本件刑事訴訟之卷證資料予兩造表示意見（見第51
    頁），本院自得斟酌調查該部分證據之結果，以判斷事實之
    真偽，並於判決內記明得心證之理由。
五、原告主張其於94年2 月17日在上開住處將其前揭帳戶之存摺
    、印章交予被告保管，另於94年3 月3 日委託被告領取上開
    帳戶之提款卡並將該提款卡交由被告保管，及被告分別於前
    開時、地領取原告所有之存款，金額合計122 萬元等事實，
    業據提出起訴書影本1 份為證，且為被告所不爭執，並經本
    院依職權調閱本院95年度訴字第904 號刑事卷宗核閱無誤，
    堪信為真實。至原告主張被告上開領取存款之行為，均未經
    其同意，構成民法上之侵權行為一節，則為被告所否認，並
    以前詞置辯。是本件主要之爭執點厥為：被告有無侵權行為
    而需賠償原告系爭款項？茲論述如下：
（一）按「因故意或過失，不法侵害他人之權利者，負損害賠償
      責任。」民法第184 條第1 項前段定有明文。是一般侵權
      行為之要件，除主觀上應具備責任能力、責任條件（故意
      、過失）外，客觀上尚須有「不法」之加害行為及致被害
      人受有損害，且不法加害行為與損害間復須有相當之因果
      關係，始符合一般侵權行為之要件。次按當事人主張有利
      於己之事實者，就其事實有舉證之責任。民事訴訟法第27
      7 條前段定有明文。是主張法律關係存在之當事人，應就
      該法律關係發生所須具備之特別要件，負舉證責任；至他
      造主張有利於己之事實（變更或消滅之特別要件），則應
      由他造舉證證明（最高法院48年臺上字第887 號判例要旨
      參照）。
（二）經查，原告自承將其存摺、印章、提款卡交予被告保管，
      顯見兩人之關係甚為親蜜，參以證人即被告之子戶中明輝
      於本院刑事庭審理時證稱：「之前與甲○○是朋友，後來
      媽媽跟我說他是我媽的同居人，我媽也有出示甲○○給她
      的存摺、權狀、印章，我都有看過。」、「我爸爸過世了
      。」、「（問：你媽媽既然有跟你說他與甲○○是同居關
      係，他們有無一起住過？）答：甲○○不曾來我家住，但
      我媽有去甲○○家住過。」、「（問：你知道他們的同居
      關係，你們有無一起出去過？）答：甲○○喜歡喝酒，我
      們曾經一起去吃過飯，喝過酒數次，曾經也有朋友一起在
      場。」、「（問：你知道告訴人平常工作？）答：不知道
      ，但我每次幫我媽媽拿錢給他時他都是在看六合彩或職棒
      相關資訊。」、「（問：你拿過幾次錢給告訴人？）答：
      好多次，但我無法一一的說，若我媽媽出國期間，錢都是
      我領的，也都交給告訴人。我記得有一次是我媽媽出國期
      間，我媽媽沒有出國的時候我也會領錢給告訴人很多次。
      」等語（見上開刑事卷96年5 月16日審判筆錄）。是被告
      抗辯其與原告當時同居一事，應為可採。
（三）次查，本院上開刑事判決雖判處被告有罪，然經被告上訴
      ，經臺灣高等法院高雄分院以96年度上訴字第1536號判決
      判處被告無罪，認：原告將房屋鑰匙、存摺、印章、提款
      卡及密碼交給被告，二人有同居類似夫妻關係，被告領款
      應有經原告之概括授權等事實，此有兩造所不爭之判決書
      影本1 份可稽（見第25頁）。則被告前揭多次提領原告所
      有存款之行為，既有得原告之概括授權，難認被告有何不
      法侵害原告財產權之侵權行為。此外，原告復無法就被告
      客觀上有「不法」之加害行為一事舉證以實其說，依前開
      說明，原告之主張自與民法第184 條第1 項前段規定之要
      件不符，尚非可採。
六、綜上所述，原告既無法證明被告客觀上有不法侵害其財產權
    之行為，則其依民法第184 條第1 項前段之規定，請求被告
    賠償其122 萬元，及自起訴狀繕本送達翌日起至清償日止，
    按週年利率5%計算之利息，為無理由，應予駁回。又原告之
    訴既經駁回，其假執行之聲請亦失所附麗，爰併駁回之。
七、本件為判決之基礎已臻明確，兩造其餘攻擊、防禦方法及舉
    證，經本院審酌後認與判決之結果均無影響，故不一一論駁
    ，末此敘明。
八、據上論結，本件原告之訴為無理由，依民事訴訟法第78條，
    判決如主文。
中    華    民    國    97    年    11    月    26    日
                    民事第一庭  法  官  張以岳
以上正本係照原本作成。
如不服本判決，應於送達後20日內，向本院提出上訴狀並表明上
訴理由，如於本判決宣示後送達前提起上訴者，應於判決送達後
10日內補提上訴理由書（須附繕本）。
                                書記官  林志憲
中    華    民    國    97    年    11    月    26    日


司法院資訊處製作；財團法人民間司法改革基金會備份。
